【裁判字號】    95,簡抗,45
【裁判日期】    950912
【裁判案由】    返還房屋等
【裁判全文】
臺灣臺北地方法院民事裁定              95年度簡抗字第45號
抗  告  人  甲○○
相  對  人  丙○○
上列當事人間請求返還房屋等事件，抗告人對於民國95年6月21
日本院台北簡易庭94年度北簡移調字第588號裁定提起抗告，本
院裁定如下：
    主  文
抗告駁回。
抗告費用新台幣壹仟元由抗告人負擔。
    理  由
一、抗告人於原法院聲請及本件抗告意旨略以：
（一）相對人於民國93年11月15日向抗告人（代理人乙○○）承
      租座落於台北市○○路201之1號1樓（下稱系爭房屋）、
      地下室及夾層，約定租金每月新台幣（下同）43,000元，
      並獲優惠承租前7日不收租金，雙方並於上開期日在鈞院
      公證處辦理房屋租賃契約書公證，惟相對人自94年3月1日
      起即未如期繳付房租，屢次催繳，均藉詞推諉未付，抗告
      人乃於94年11月11日向鈞院提起償還欠租及返還系爭房屋
      之訴訟，且於同年12月15日成立調解，並作成調解筆錄（
      下稱系爭調解筆錄），惟系爭調解筆錄有甚多錯誤之處。
（二）相對人於94年12月15日要求將系爭房屋之承租期延至95年
      3月底止，是相對人自94年3月1日起之欠租，其總額應為
      446, 510元（尚未包括後繳之2個月水費、執行費及孳息
      ）。詎系爭調解筆錄錯誤甚多，經抗告人聲明異議後，原
      法院僅願更正該筆錄中第2項：「……95年1月13日給付3
      萬元」，為：「……95年1月13日給付13萬元」，至於漏
      繕之95 年1月份之欠租43,000元則不願更正，抗告人以中
      間月份乃自然時序不得消滅為由申請異議，亦未獲同意補
      列。又系爭調解筆錄亦未按應有程序誦讀，當即要求兩造
      簽名。
（三）關於系爭調解筆錄第1項返還房屋及第2項：「……如有一
      期未履行視為全部到期」部分，因相對人之詐騙，不僅未
      如該筆錄所載於94年12月30日給付第1筆欠租，甚至迄今
      未付分文。本件起訴訴之聲明旨在「償還欠租及返還房屋
      」，惟因相對人未於94年12月30日給付欠租，是抗告人於
      聲請強制執行償還欠租及返還房屋時，始發現該筆錄將償
      還欠租及返還房屋分為2個程序，因之無法強制執行返還
      房屋部分，此即該筆錄不符邏輯之處（惟相對人已在當地
      里長連先生勸說下，搬離該址，返還房屋變成抗告人自立
      救濟完成)。
（四）又鈞院95年6月21日民事裁定部分亦有違誤之處：１、該
      裁定第二項1及3部分，均不同意更正筆錄返還房屋部分錯
      誤之請求，致鈞院執行處無法一併強制執行（惟因被告已
      遷離該址，此2部分可暫不予理會）。２、該裁定第2項2
      「關於償還欠租部分」，相對人欠租如上說明，計為446,
      510元（尚未包括後繳之2個月份水費、執行費及孳息)，
      而該裁定則短計為365,500元，此外，相對人所繳交之107
      ,500 元係於94年7月28日繳交，係在繳交94年3月1日起至
      同年7月28日間之部分欠租，並非在繳交95年1月份的欠租
      。
（五）本件欠租部分，系爭調解筆錄漏列95年1月份租金，而原
      裁定雖承認95年1月份租金，然仍漏列95年2及3月份租金
      。另該2項均漏列裁判費、執行費、水電費及孳息等語。
（六）聲明：原裁定廢棄。
二、按調解筆錄，如有誤寫、誤算或其他類此之顯然錯誤者，法
    律上雖無得為更正之明文，惟由民事訴訟法第380條、第416
    條、強制執行法第4條第3款等規定觀之，調解筆錄與確定判
    決有同一之效力，民訴訟法第232條第1項關於判決書更正錯
    誤之規定，於調解筆錄有同一之法律理由，自應類推適用，
    是調解筆錄如具有誤寫、誤算或其他類此之「顯然錯誤」之
    情形，法院書記官自得類推適用民事訴訟法第232條第1項之
    規定，而為更正之處分（最高法院43年台抗字第1號判例意
    旨參照）。而該條所謂之「顯然錯誤」，乃指判決中所表示
    者與法院本來之意思顯然不符者而言（最高法院41年台抗字
    第66號判例意旨參照）。
三、經查：
（一）抗告人聲請將應返還之系爭房屋加註「夾層及地下室」部
      分，經核抗告人於94年11月11日起訴狀訴之聲明第1項，
      與系爭調解筆錄第1項之內容，並無不合，且系爭房屋載
      有門牌號碼，位置明確，並無誤認之虞。
（二）抗告人聲請將上開筆錄第2項第5行：「如有1期未履行視
      為全部到期」，增列為：「併於95年1月2日（或18日）後
      同意隨時強制執行返還房屋」等語，屬兩造調解成立時所
      無之內容，應經兩造同意始得增列，於未經兩造同意前，
      參諸該增列之文字，尚難認系爭調解筆錄所載之上述內容
      ，有誤寫、誤算或其他與兩造本來之意思顯然不符之情形
      。
（三）關於抗告人聲請更正95年1月份租金部分：此項聲請與系
      爭調解筆錄所載內容已有不符，且依抗告人上開起訴狀所
      載，相對人自94年3月1日起即未繳租金，是自該日起至95
      年1月止，相對人積欠之租金為473,000元（計算式：共計
      11個月*每月租金43,000元=473,000元），經扣除相對人
      於94年7月28日給付之107,500元，尚餘365,500元，核與
      系爭筆錄計算至95年1月25日止之金額相符，故此項金額
      應已包括95年1月份之租金，亦無該筆錄中所表示與兩造
      本來意思顯然不符之情形。
（四）至抗告人另主張系爭筆錄漏列裁判費、執行費、水電費及
      孳息部分：關於裁判費部分已於系爭調解筆錄第4項列明
      ，聲請費用各自負擔，而執行費、水電費、孳息部分，或
      屬於抗告人於調解成立時拋棄關於本件返還房屋等事件之
      其餘請求，或為上開調解筆錄內容所不及之範圍，亦非屬
      於系爭筆錄之記載，有誤寫、誤算或其他與兩造本來之意
      思顯然不符之情形。
（五）綜上，上開之調解筆錄，並無民事訴訟法第232條第1項有
      誤寫、誤算或其他類此「顯然錯誤」之情形，則依上開二
      之說明，抗告人聲請更正前揭之調解筆錄，均無理由。原
      裁定據以駁回抗告人之聲請，依法自無不合。
四、從而，抗告人以上開之抗告意旨指摘原裁定不當，求予廢棄
    ，為無理由，應予駁回。
五、爰裁定如主文。
中    華    民    國    95    年     9    月    12    日
                  民事第四庭   審判長法  官  林麗玲
                                     法  官  劉坤典
                                     法  官  陳邦豪
以上正本係照原本作成。
本裁定不得抗告。
中    華    民    國    95    年     9    月    12    日
                                     書記官  薛德芬


司法院資訊處製作；財團法人民間司法改革基金會備份。
